【裁判字號】    98,交抗,2681
【裁判日期】    981127
【裁判案由】    違反道路交通管理處罰條例
【裁判全文】
臺灣高等法院交通事件裁定            98年度交抗字第2681號
抗  告  人
即受處分人  建盟大有限公司
法定代理人  甲○○
上列抗告人因違反道路交通管理處罰條例案件，不服臺灣板橋地
方法院，中華民國98年6 月10日所為裁定（98年度交聲字第1027
號），提起抗告，本院裁定如下：
    主  文
抗告駁回。
    理  由
一、按汽車裝載貨物超過核定之總重量、總聯結重量者，處汽車
    所有人罰鍰，並記汽車違規紀錄1 次；有上開情形者，應責
    令改正或當場禁止通行，並處新台幣（下同）1 萬元罰鍰，
    超載10公噸以下者，以總超載部分，每1 公噸加罰1 千元；
    超載逾10公噸至20公噸以下者，以總超載部分，每1 公噸加
    罰2 千元；超載逾20公噸至30公噸以下者，以總超載部分，
    每1 公噸加罰3 千元；超載逾30公噸者，以總超載部分，每
    1 公噸加罰5 千元，未滿1 公噸以1 公噸計算，道路交通管
    理處罰條例第29條之2 第1 項、第3 項定有明文。
二、本件抗告即受處分人所屬司機於民國97年12月30日15時50分
    駕駛車號288-QM之自用一般大貨車，行經臺北市○○路○段
    與向陽路口，經臺北市政府警察局南港分局員警攔停稽查，
    會同駕駛人至南港區○○街172 號「中華地磅」處過磅，總
    重量為35.560公噸，超過核載總重21公噸，遂當場掣單舉發
    。抗告人提出申訴，經交通部公路總局臺北區監理所函請舉
    發警局調查結果，仍認抗告人確有「裝載混泥土經司機同意
    前往過磅總重21公噸過磅為35.560公噸，超載14.560公噸」
    之違規事實，乃依道路交通管理處罰條例第29條第3 項及第
    63條，於98年4 月7 日以北監自裁字裁40-AEX423063號裁決
    書裁處抗告人罰鍰新臺幣4 萬元，併記違規點數1 點。
三、抗告人聲明異議略稱：監察院於92年曾對臺北市政府警察局
    提出糾正，認地磅業者須領有營利事業登記，並由警方依政
    府採購法辦理委託始合法。但本案負責測量之「中華地磅」
    ，未有任何營利事業登記，已違反監察院要求，且臺北市政
    府警察局迄今並無「領有營利事業登記證並經本局依政府採
    購法辦理委託」之地磅業者，為該局所自承，「中華地磅」
    顯非警察局依政府採購法辦理之委託業者，更非屬「領有營
    利事業登記證」之單位，即非屬合法地磅業者，從而舉發員
    警所稱之「合格檢定書」是否真實？檢定是否在有效期間內
    ？均屬可疑，此檢驗程序已有瑕疵，公正性顯容質疑，不足
    作為處罰之依據。又依據道路交通管理處罰條例第29條之2
    第4 項規定，必須「行經有地磅處所一公里內」，員警始有
    「指揮過磅」、「強制過磅」之權力，是本件之處罰並無合
    法依據，乃聲明異議，請求撤銷原處分云云。
四、原裁定以：政府委託民間過磅業者，因貨車車體龐大，一般
    磅秤無法量重，為配合貨車大且重之特性，此類量重器具均
    係於地面設置。惟地磅設備特殊且須占用一定土地面積，為
    避免警察局使用活動地秤做為過磅取締違規超載造成爭議，
    並輔警察局執法器材之不足，調查協調民營固定地磅同意或
    簽約供警察局執勤員警使用，故過磅處所除公設地磅外，經
    有中央標準局認證之民間過磅業者，並無不可。次查度量衡
    專責機關得對法定度量衡器施予檢定；應經檢定之法定度量
    衡器，未經檢定合格，或未依前條規定重新申請檢定合格者
    ，不得為計量使用或備置，度量衡法第14條、第20條定有明
    文。又地磅係屬度量衡器，應受主管機關檢定，於檢定合格
    之範圍，即得為計量使用，以確保公務檢測之公正與公共安
    全：本件地磅站使用地磅器號為L7574 ，規格屬UMC- 600固
    定地秤，經濟部標準檢驗局於97年10月31日檢驗合格，有效
    期限至98年10月31日，此有臺北市政府警察局南港分局98年
    6 月16日北市警南分交字第09830730900 號函暨經濟部標準
    檢驗局度量衡檢定合格證書1 份附卷可稽。至抗告人所舉監
    察院糾正案，僅為該院針對92年間臺北市政府警察局交通大
    隊執行「加強取締砂石、土方車執行作為專案」過程草率，
    內部會計審核稽核未盡落實，核有違失提出糾正，對於本件
    抗告人是否有前揭超載違規行為之認定顯不生任何影響。
五、原裁定綜上各節所述，認抗告人所有車輛，確有裝載貨物超
    過核定總重量之違規行為，超載重量為14.560公噸（35.560
    -21=14.560），依道路交通管理處罰條例第29條之2 第3 項
    規定，超載逾10公噸至20公噸以下者，以總超載部分，每1
    公噸加罰2 千元，未滿一公噸以一公噸計算，本件以15公噸
    計，應另加罰3 萬元，原處分機關依該條例第29條第1 項第
    1 款規定，以北監自裁字第40-AEX423063號，裁處抗告人罰
    鍰4 萬元，於法並無不合。惟行為人有違反同條例第29條第
    1 項第1 款規定之行為者，尚須依同條第2 項規定，併記汽
    車違規紀錄一次，然原處分機關漏未於上揭裁決書之處罰主
    文欄上併記汽車違規紀錄一次，且另在裁決書上記載「並依
    第63條記違規點數一點」，即於法未合。乃認抗告人之異議
    雖無理由，然原處分既有前述不當之處，爰予以撤銷，另裁
    定抗告人汽車所有人，汽車裝載貨物超過核定之總重量，處
    罰鍰肆萬元，並記汽車違規紀錄壹次，經核並無不合。抗告
    意旨仍執前詞，指摘原裁定不當，並無理由，應予駁回。
據上論結，應依道路交通案件處理辦法第26條，刑事訴訟法第
412 條，裁定如主文。
中    華    民    國    98    年    11    月    27    日
                  刑事第七庭  審判長法  官  陳晴教
                                    法  官  游紅桃
                                    法  官  楊智勝
以上正本證明與原本無異。
不得再抗告。
                                    書記官  李麗花
中    華    民    國    98    年    11    月    27    日


司法院資訊處製作；財團法人民間司法改革基金會備份。
